【裁判字號】    99,重訴,235
【裁判日期】    990621
【裁判案由】    履行契約
【裁判全文】
臺灣臺中地方法院民事裁定  99年度重訴字第235號
原      告  邦泰複合材料股份有限公司
法定代理人  丙○○
訴訟代理人  林開福律師
被      告  友達光電股份有限公司
法定代理人  甲○○
訴訟代理人  乙○○
上列當事人間履行契約事件本院裁定如下：
    主    文
本件移送臺灣新竹地方法院。
    理    由
一、按訴訟之全部或一部，法院認為無管轄權者，依原告聲請或
    依職權以裁定移送於其管轄法院；對於私法人或其他得為訴
    訟當事人之團體之訴訟，由其主事務所或主營業所所在地之
    法院管轄，民事訴訟法第28條第1項、第2條第2項分別定有
    明文。
二、查原告於起訴時雖載被告設於臺中市○○區○○里○○路1
    號，惟被告係設於新竹科學工業園區新竹市○○○路1號，
    有被告提出之公司基本資料查詢在卷可稽，被告並為管轄之
    抗辯。是知本件被告之主營業所所在地乃係新竹科學工業園
    區新竹市○○○路1號，依民事訴訟法第2條第2項之規定，
    本件即應由臺灣新竹地方法院管轄。再雖對於設有事務所或
    營業所之人，因關於其事務所或營業所之業務涉訟者，得由
    該事務所或營業所所在地之法院管轄；因契約涉訟者，如經
    當事人定有債務履行地，得由該履行地之法院管轄，民事訴
    訟法第6、12條固亦分別定有明文。然按因契約涉訟者，如
    經當事人定有債務履行地，得由該履行地之法院管轄，此乃
    民事訴訟法第12條就特別審判籍所設之規定，是項約定，必
    以當事人間有約定債務履行地之意思表示合致，始有該條規
    定之適用。又事件管轄權之有無，乃法院應依職權調查之事
    項，當事人如主張受訴法院依民事訴訟法第12條規定有管轄
    權，而為對造所否認者，自仍應依同法第277條本文之規定
    ，就該「定有債務履行地」之利己事實負其舉證責任，最高
    法院亦著有98年台抗字第468號裁判意旨足資參照。是知就
    民事訴訟法第12條規定之特別審判籍，乃以當事人間有約定
    債務履行地之意思表示合致為限，並如為對造否認時，主張
    者並應負舉證責任。本件原告係依兩造所立邦泰呆料認列同
    意書之約定請求，原告固亦陳述本件因與被告臺中廠之業務
    涉訟及本件被告應以匯款匯至原告設於台新國際銀行南屯分
    行之帳戶及有關V9型呆料部分亦在原告所在地報廢，契約履
    行地為臺中，本院有管轄權云云，惟並據被告否認。再雖依
    被告所提出之簽呈說明載有：「型號T260XW02V9AUphaseout
    ，AU(即被告)將買回所有庫存成品、部材，買回之成品、部
    材AU要求於邦泰當地作廢」之內容。然查依原告所提出原告
    據以主張兩造於98年11月2日所簽訂之「邦泰呆料認列同意
    書」所示，就呆料金額認列，兩造約定之內容為：「(1)貴司
    （即原告)所提出TV部分之殘材於2009年9月18日到貴司協商
    後，貴司交由古浚憲副理接手協議，經壹個多月往來協商並
    於2009年10月28日與貴司謝副總最後確認，在AUO（即被告)
    台中廠洽談TV呆料事宜，AUO同意屬AUO責任金額共為USD516
    ,128.6(2)2008年5月以後TV機種殘材確認為材製損之餘料，
    亦不再認列，貴司已陸續轉賣處理中！(3)結論：所有AUO認
    列的TV機種殘材為USD682,883. 27，其中USD166,754.67元
    以2008年7月的新價格價差方式已付清，故剩下USD516,128.
    6(4)貴司未提出之TV殘材，或貴司提出未獲AUO 認列之TV殘
    材，亦已列入本次AUO認列應負擔金額之基礎，貴司不得再
    向AUO求償。」兩造於該邦泰呆料認列同意書內，就呆料金
    額認列並未約定任何有關原告陳述上開契約履行地之內容，
    已難認兩造就該邦泰呆料認列同意書業已有原告上開陳述意
    思表示合致之債務履行地。再匯款帳戶與匯款地誠屬二事，
    匯款帳戶若何，自不得遽謂匯款履行地即為該帳戶設立銀行
    所在地。又依上開簽呈說明所示，乃係原告於96年12月24日
    之簽呈，兩造上開邦泰呆料認列同意書則於98年11月2日所
    立，二者相差近2年，更難認該簽呈說明所示之報廢地乃兩
    造於98年11月2所立邦泰呆料認列同意書所約定之債務履行
    地。是原告主張該同意書定有本院為債務履行地，亦無可採
    。另依原告所提出其就系爭請求呆料金額所開立之統一發票
    所示，其所載買受人乃被告桃園分公司，亦難認原告主張本
    件乃因與被告臺中廠之業務涉訟云云為真實。本件即無從認
    本院有管轄權。故依上說明，並為維護民事訴訟定法院管轄
    之「以原就被」原則，以保護被告之程序利益，本件自應由
    被告主營業所所在地之臺灣新竹地方法院管轄。玆原告向無
    管轄權之本院起訴，顯係違誤，爰依職權將本件移送於管轄
    之臺灣新竹地方法院。
三、依首開法條裁定如主文。
中    華    民    國    99    年    6     月    21    日
                  民事第二庭    法  官  陳秋月
正本係照原本作成。
如不服本裁定應於送達後10日內向本院提出抗告狀，並繳納抗告
費新臺幣1000元。
中    華    民    國    99    年    6     月    21    日
                                書記官  廖曉鐘

司法院資訊處製作；財團法人民間司法改革基金會備份。
